【裁判字號】    88,訴,319
【裁判日期】    890428
【裁判案由】    傷害致死
【裁判全文】
臺灣花蓮地方法院刑事判決                          八十八年度訴字第三一九號
    公  訴  人  臺灣花蓮地方法院檢察署檢察官
    被      告  丙○○
    指定辯護人  本院公設辯護人乙○
右列被告因傷害致死案件，經檢察官提起公訴（八十八年度偵字第二五四七號），本
院判決如左：
    主  文
丙○○傷害人之身體，因而致人於死，處有期徒刑參年捌月，褫奪公權參年，並於刑
之執行完畢或赦免後，令入相當處所，施以監護參年。
    事  實
一、丙○○（起訴書誤載為「鍾鎮洲」）患有精神分裂性精神病，有幻聽及被控制妄
    想等症狀，自民國（下同）七十九年十一月二十九日起，經家人送往行政院衛生
    署玉里醫院（其前身為台灣省立玉里養護所，以下簡稱：玉里醫院）接受長期治
    療，平日住在玉里醫院新興園區第一病區病房內接受診治。於八十八年六月二十
    七日下午十五時許，與丙○○同為玉里醫院精神病患且共住於同一病房之甲○○
    從該區一樓第一病室房門走出，適丙○○欲自該門進入病房，因丙○○懷疑甲○
    ○企圖以腳絆倒伊，且因甲○○之肩膀碰觸丙○○之身體，丙○○認係甲○○故
    意尋釁，擋其出路，乃心生不悅，雙方發生衝突，進而相互毆打，丙○○明知以
    拳頭毆打人之頭部，足以引起死亡之結果，竟仍基於傷害人之犯意，以拳頭毆打
    甲○○之頭部三下，致使甲○○倒地不起，經送醫後因顱內動脈畸形破裂，致蜘
    蛛膜下腔出血波及腦室延至八十八年六月二十八日晚間二十時四十分許不治死亡
    。
二、案經花蓮縣警察局玉里分局報請台灣花蓮地方法院檢察署檢察官偵查起訴。
    理  由
一、右揭犯罪事實，業據被告丙○○迭於警訊、偵查、本院調查、審理時坦承不諱，
    核與證人鄭清文、黃國賢於警訊、偵查時所證述之情節相符，復有現場圖及照片
    九張、勘驗筆錄、履勘筆錄附卷可稽。而檢察官於八十八年七月七日函法務部法
    醫研究所委請該所孫家棟教授解剖甲○○之屍體，認甲○○所受之外傷如下：一
    、兩側膝蓋有多條條形顆粒狀印痕之挫傷（右前膝外側八乘五公分，左前膝內側
    六乘七公分）及右膝前部內側一乘一點五公分皮下瘀血。二、右背部有皮下瘀血
    。三、下唇外側二乘一公分皮下瘀血。四、上腹部三乘二點五公分皮下瘀血。經
    開顱後發現頭部外表並無外傷，頭皮下無出血，顱骨無骨折，腦髓重一三五０公
    克，蜘蛛膜下腔腦膜血管有出血於腦幹部分及兩側側腦室約三十公撮，實質切面
    有出血於兩側顳部及腦疝。死因看法為：死者甲○○，四十一歲，男性，由解剖
    及筆錄知死者係因蜘蛛膜下腔動脈畸形出血破裂至兩側側腦室引起腦疝死亡，死
    者昏迷於醫院，最後引起支氣管肺泡性肺炎和急性腎小管壞死，雖然無直接外力
    所造成的致命傷害，但因外力而間接造成動脈畸形破裂而出血致死。鑑定結果：
    甲○○係因顱內動脈畸形破裂致蜘蛛膜下腔出血波及腦室致死等語，有法務部法
    醫研究所（八八）法醫所醫鑑字第０七二七號函所附之鑑定書一份在卷足憑，且
    經檢察官製成相驗屍體證明書一份附卷可稽，可見被告毆打甲○○頭部之傷害行
    為，與被害人甲○○死亡結果，有相當因果關係。綜上足證被害人甲○○確係遭
    被告毆打頭部導致顱內動脈畸形破裂致蜘蛛膜下腔出血波及腦室致死，灼然自明
    ，本件事證明確，被告犯行洵堪認定，應予依法論科。
二、第查被告丙○○於本件傷害行為時之精神狀態，經檢察官送請玉里醫院鑑定結果
    認：丙○○自七十年起出現幻聽、被害妄想及攻擊行為，曾經接受門診藥物治療
    及多次住院治療，病情仍起伏未定，於七十九年十一月二十九日被送至玉里醫院
    （前身為省立玉里養護所）接受收容照顧。雖經持續藥物規則治療，仍有幻聽、
    自言自語及衝動控制不佳等症狀存在。經研判決果案發當時丙○○之行為未受到
    幻聽或妄想之影響，故未達於心神喪失之地步，但丙○○長期受幻聽干擾，其持
    續力、注意力均有受損情形，並影響其衝動控制能力，對外界現實之認知能力亦
    稍有輕度障礙，故其精神狀態應已達於精神耗弱之程度。結論：丙○○於案發當
    時之精神狀態，應達於精神耗弱之程度，但未達於心神喪失之地步等語，有玉里
    醫院八十八年八月十三日（八八）玉醫社字第二九三二號函所附之精神鑑定報告
    書一份在卷可稽。本院嗣於八十八年十月八日再度委請財團法人佛教慈濟綜合醫
    院（以下簡稱：慈濟醫院）再為鑑定被告丙○○於案發當時之精神狀態。經該院
    鑑定結果認「一、精神狀態檢查：丙○○意識清楚，態度順從，合作，能答覆自
    己的名字，知道自己目前在何處住院，也知道自己曾在醫院殺人，談及為何殺人
    時，病人表情淡漠，說不出確切原因，再經深入交談時，病人便會說出答非所問
    ，偶而也會出現自言自語的症狀，病人承認有幻聽的情形，檢查時並無特別明顯
    的妄想症狀，評估整體功能呈現退化之行為，適應社會的能力明顯下降。二、心
    理衡鑑：智力測驗結果顯示病人智力在接近輕度智障邊緣，統整外界消息有障礙
    。三、腦波與電腦斷層檢查：八十八年十一月二十三日腦波檢查結果正常，八十
    八年十一月二十三日腦部斷層檢查正常。四、鑑定結果：病人的醫學診斷應為慢
    性精神分裂症，目前因長期生病的關係，個人整體能力與社會功能呈明顯下降，
    再加上智力退化，故其精神狀態應屬部分精神喪失」等語，復有慈濟醫院八十九
    年二月二十九日（八九）慈醫文病字第０二六八號函所附之精神鑑定報告書一份
    在卷可查，雖慈濟醫院之鑑定書鑑定結果認「丙○○精神狀態應屬部分精神喪失
    」，惟此非法律用語，其既未達於「全部」心神喪失之程度，應屬於達到精神耗
    弱之程度，故本件被告丙○○於行為時應處於精神耗弱之狀態，迨無庸疑。
三、核被告丙○○所為，係犯刑法第二百七十七條第二項之傷害致死罪。被告行為時
    為精神耗弱之人，已如前所述，得依刑法第十九條第二項規定減輕其刑。爰審酌
    被告之素行尚佳，並無前科，其犯罪之動機、目的、手段、犯罪時之精神狀態，
    及犯罪後坦承犯行等一切情狀，量處如主文所示之刑，又依其犯罪之性質，併予
    宣告褫奪公權參年，以資懲儆。又被告患有精神分裂症精神疾病，為精神耗弱之
    人，為預防其未來因病情之影響而出現類似之危險行為，應接受持續規則之精神
    評估與治療，本院認應依刑法第八十七條第二項之規定，併予宣告其於刑之執行
    完畢或赦免後，應入相當處所，施以監護三年，併此敘明。
據上論斷，應依刑事訴訟法第二百九十九條第一項，刑法第二百七十七條第二項、第
十九條第二項、第三十七條第二項、第八十七條第二項、第三項，判決如主文。
本案經檢察官李子春到庭執行職務
中      華      民      國    八  十  九    年    四    月    二十八    日
                                    臺灣花蓮地方法院刑事庭
                                        法  官  林  國  泰
右正本證明與原本無異。
如對本判決不服，應於送達後十日內，向本院提出上訴狀。（應抄附繕本）告訴人或
被害人如對於本判決不服者，應具備理由請求檢察官上訴，其上訴期間之計算係以檢
察官收受判決正本之日期為準。
                                        法院書記官
中      華      民      國    八  十  九    年    四    月    二十九    日
附錄本判決論罪之法律條文：
刑法第二百七十七條：
傷害人之身體或健康者，處三年以下有期徒刑，拘役或一千元以下罰金。
犯前項之罪，因而致人於死者，處無期徒刑或七年以上有期徒刑，致重傷者，處三年
以上、十年以下有期徒刑。


司法院資訊處製作；財團法人民間司法改革基金會備份。
